【裁判字號】    95,台上,298
【裁判日期】    950113
【裁判案由】    違反毒品危害防制條例
【裁判全文】
最高法院刑事判決              九十五年度台上字第二九八號
    上  訴  人  乙○○
                        巷24.
                甲○○
                        號之3.
上列上訴人等因違反毒品危害防制條例案件，乙○○不服台灣高
等法院中華民國九十四年十月十九日第二審更審判決（九十四年
度上重更(一)字第二九號，起訴案號：台灣桃園地方法院檢察署九
十三年度偵字第一二八三二號），提起上訴，甲○○經原審依職
權送本院審判，視為已提起上訴，本院判決如下：
    主  文
上訴駁回。
    理  由
本件原判決認定上訴人乙○○前於民國九十年間因違反能源管理
法案件，經台灣苗栗地方法院簡易庭於九十年十二月三十一日以
九十年度苗簡字第二五七號判處有期徒刑三月確定，於九十一年
四月二十九日易科罰金執行完畢。乙○○與上訴人甲○○均明知
海洛因係屬毒品危害防制條例第二條第二項第一款所列第一級毒
品，並屬行政院依據懲治走私條例公告之管制進口物品，未經許
可不得運輸，亦不得私運進口。乙○○於九十三年六月間，在其
友人張明玨經營位於彰化縣二水鄉合和村之檳榔攤內，結識一位
姓名年籍均不詳綽號「大頭」之成年男子，同意為其自泰國地區
運輸內藏有第一級毒品海洛因之行李箱入境台灣，由「大頭」提
供赴泰之來回機票、住宿費用，事成後另給付新台幣（下同）十
五萬元之報酬；並依相同方式邀甲○○自泰國地區運輸內藏有毒
品海洛因之行李箱入境台灣，事成之後另給付十三萬元，甲○○
貪圖報酬遂應允之。九十三年八月五日十六時許至十七時許，「
大頭」及另一位姓名年籍均不詳綽號「阿義」之成年男子與乙○
○、甲○○相約於台中市○○路某餐飲店內謀議確認赴泰運輸毒
品海洛因返台之細節，「阿義」、「大頭」且交待由乙○○帶領
甲○○一同赴泰國曼谷，乙○○並負責看顧甲○○，「阿義」並
要上訴人二人抵達泰國曼谷後與姓名年籍均不詳綽號「阿猴」聯
絡，「阿猴」者會為其等處理在泰國之事宜。「阿義」另又交付
乙○○、甲○○二人前往泰國之機票、零用金共二萬五千元，及
屬「阿義」所有供聯絡運輸毒品海洛因事宜使用之諾基亞行動電
話一具交由乙○○使用、摩托羅拉行動電話一具交由甲○○使用
。乙○○、甲○○遂與「大頭」、「阿義」、「阿猴」基於運輸
及私運管制進口之毒品海洛因進入我國境內之共同犯意聯絡及行
為分擔，由「阿義」駕車搭載乙○○、甲○○至台中市搭乘飛狗
巴士前往中正國際機場。甲○○、乙○○於九十三年八月五日二
十三時五分許，共同搭乘長榮航空BR75號班機前往泰國曼谷，於
翌日凌晨二時許抵達曼谷後，乙○○即依「阿義」先前之指示以
行動電話致電「阿猴」，「阿猴」旋將乙○○、甲○○接送至某
不詳店名之飯店。同年月十一日凌晨零時許，另一姓名年籍均不
詳年約四十餘歲之華裔成年男子，亦基於與乙○○、甲○○、「
大頭」、「阿義」、「阿猴」等人共同運輸及私運屬管制進口物
品之毒品海洛因進入我國境內之犯意聯絡及行為分擔，攜帶屬其
所有外層夾層內均置有以同屬其所有之藍色膠布包覆之毒品海洛
因之藍、綠色行李箱各一只（藍色行李箱內裝第一級毒品海洛因
淨重二一八五．一０公克，純度百分之七六點七一，純質淨重一
六七六．一九公克，包裝重三六九．五二公克；綠色行李箱內裝
第一級毒品淨重二一九六．六八公克，純度百分之七六點六三，
純質淨重一六八三．三二公克，包裝重四二一．七七公克）及返
台機票，至乙○○、甲○○所住宿之飯店內，分別將上開行李箱
及物品交付予乙○○、甲○○。乙○○即於同年月十一日十二時
許攜帶上開藍色行李箱一只，搭乘長榮航空BR 212號班機返台，
於當日十七時許入境桃園中正機場，而甲○○則攜帶另一只綠色
行李箱，搭乘同年月十一日十四時許長榮航空BR68號班機自泰國
返台，於當日二十一時許入境桃園中正機場，而共同將毒品海洛
因運輸、私運進口台灣得逞。嗣分別於同日十七時五十分許及二
十一時五十分許，乙○○、甲○○在桃園中正機場第二航廈辦理
通關手續時，為警當場在上訴人二人之行李箱內查獲前揭第一級
毒品海洛因，並扣得諾基亞牌及摩托羅拉牌之行動電話手機各一
具等情。係以前揭事實，除不知行李箱內所裝者第一級毒品海洛
因外，均經上訴人二人於警詢、偵查、第一審及原審審理時坦白
供承，並有台北關稅局扣押貨物運輸工具收據暨搜索筆錄、機票
影本、旅客入出境紀錄查詢表、中正國際機場入出境服務站檢查
通知單、台北國稅局稽查組Ｘ光檢查儀注檢行李報告表各一份、
扣案之行李箱內夾層、毒品海洛因等照片八幀在卷足憑，且有供
聯絡運輸毒品事宜用之行動電話手機二具、私藏夾帶運輸毒品用
之行李箱二只扣案可證。而經上訴人二人攜帶入境之行李箱外層
夾層內被查獲之白色粉末，經送法務部調查局鑑定之結果，均檢
出含有第一級毒品海洛因之成分，亦有該局九十三年九月七日調
科壹字第０八０００八一四八號鑑定通知書一紙在卷可憑，足認
上訴人二人此部分自白均與事實相符，得為判斷事實之基礎，為
其所憑之證據及其認定之理由。並以上訴人二人原審審理時均辯
稱：不知行李箱內是毒品海洛因云云。惟查依甲○○於警詢時、
第一審及原審之供述，已足認定甲○○明知「大頭」等人許以高
額報酬要其自泰國專程攜帶入境之物係內藏有毒品海洛因之行李
箱。乙○○於警詢及原審審理時分別供稱：「因上次大頭仔有給
酬勞，所以我懷疑可能有違禁品」、「我當時不能確認裡面是海
洛因，只知道是違禁品……我當時感覺重重的，知道裡面夾層藏
有東西」，已見乙○○雖否認明知，但其本人承認其知所攜帶之
行李箱內藏有違禁物品之事實，且供稱：其有懷疑為毒品海洛因
云云。又甲○○於偵查中以證人身分具結證稱：「董有說弄毒品
進來，要搭機去泰國當天在中正機場聽他說的」等語；，嗣於原
審以證人身分經乙○○之辯護人詰問時，亦證稱：「（問：乙○
○在出發前二、三天，及出發前在中正機場，都有說這次出國是
要攜帶毒品入境？）對啊，乙○○有這樣講過」等語明確。且依
前述乙○○雖與甲○○共同赴泰私運毒品入境，共犯「阿義」交
代細節、證件及交付零用金之對象，均為乙○○，乙○○於偵查
中並承認其與甲○○一起出國係「阿義」、「大頭」要其看顧甲
○○，不要讓甲○○跑走等語，顯然「阿義」、「大頭」與乙○
○關係較為密切，且信賴乙○○，對於本次赴泰運毒之目的及細
節，乙○○自當較甲○○更為清楚，自無甲○○業已知悉赴泰目
的係為攜帶毒品海洛因返台，乙○○反而不知之理？是甲○○上
述供證應可採信，乙○○應本即明知「大頭」等人要其自泰國所
帶回之行李箱內藏有毒品海洛因之事實，且其此行並有帶領、看
管甲○○之責任，其所謂：「只知道是違禁物」，應屬避重就輕
之詞，從而上訴人二人所辯不知所攜帶物品為毒品海洛因云云，
均不足採取，亦於理由內詳加指駁說明。按毒品海洛因係毒品危
害防制條例第二條第二項第一款規定之第一級毒品，且屬行政院
依懲治走私條例第二條第四項公告之管制進出口物品。又懲治走
私條例第二條第一項所謂私運管制物品進口，係指由國外或自大
陸地區私運管制物品，進入台灣地區而言；輸入之既遂與未遂，
又以是否已進入國界為標準；而運輸毒品罪祇以所運輸之毒品已
實施運送為已足，並非以運抵目的地為犯罪完成之要件，區別該
罪既遂或未遂，應以已否起運為準，既已起運，構成該罪之輸送
行為即已完成，不以抵達目的地為既遂條件。查乙○○、甲○○
自泰國曼谷私運、運輸毒品海洛因抵達我國中正機場，雖於通關
時，先後為警查獲，但其二人既已搭機抵達中正機場，並下機進
入我國領域內，其等私運管制物品毒品海洛因進口及運輸毒品海
洛因之行為皆已經完成。核上訴人二人所為，均係犯毒品危害防
制條例第四條第一項之運輸第一級毒品罪及懲治走私條例第二條
第一項之私運管制物品進口罪。乙○○、甲○○持有第一級毒品
之低度行為為運輸毒品之高度行為所吸收，均不另論罪。其二人
對同一批毒品海洛因，基於共同之犯意，自泰國起運搭乘不同班
機先後入境台灣之行為，侵害同一法益，係屬接續犯。又本案係
共犯「大頭」許以報酬邀約乙○○、甲○○走私毒品海洛因入境
，並由「大頭」、「阿義」相約其二人見面謀議，由「阿義」負
責告知上訴人乙○○、甲○○二人赴泰事宜，在泰國地區則由「
阿猴」及一姓名年籍不詳華裔成年男子前往接機及交付第一級毒
品，足見乙○○、甲○○與「大頭」、「阿義」、「阿猴」及該
華裔男子間，互有犯意聯絡及行為分擔，均為共同正犯，起訴書
犯罪事實僅認乙○○、甲○○二人有共同正犯關係，自有未合。
乙○○、甲○○所犯前開二罪名，以一行為同時觸犯，為想像競
合犯，應從一重之運輸第一級毒品罪處斷。又乙○○前於九十年
間因違反能源管理法案件，經台灣苗栗地方法院簡易庭以九十年
度苗簡字第二五七號判處有期徒刑三月確定，九十一年四月二十
九日易科罰金執行完畢，有原審被告前案紀錄表一紙在卷足憑，
乙○○於五年內再犯本罪，為累犯，惟運輸第一級毒品罪法定本
刑為死刑、無期徒刑部分不得加重，應僅就得併科之罰金刑部分
加重其刑。因而撤銷第一審不當之科刑判決，援引毒品危害防制
條例第四條第一項、第十八條第一項前段、第十九條第一項，懲
治走私條例第二條第一項、第十一條，刑法第十一條前段、第二
十八條、第五十五條、第四十七條、第三十七條第一項之規定，
論處上訴人二人共同運輸第一級毒品罪，並審酌乙○○、甲○○
因經濟狀況不佳，竟為貪圖報酬，受邀參與運毒，其二人本件運
輸毒品海洛因之量頗鉅，惟念其二人尚非首謀，走私所運輸之第
一級毒品復在未流入市面前即時查獲，尚未對社會大眾之身體健
康造成重大影響及其二人之品行、素行、犯罪手段、犯後態度等
一切情狀，均量處無期徒刑，併均依法宣告褫奪公權終身。扣案
如事實欄所載之第一級毒品淨重二一八五．一０公克及二一九六
．六八公克，應依毒品危害防制條例第十八條第一項前段規定，
宣告沒收銷燬之；扣案之行動電話手機二具，係共犯「阿義」所
有交付乙○○、甲○○作為聯絡運輸毒品事宜之用，而行李箱二
只係不知名華裔成年共犯所有，並為私藏夾帶便於運送毒品海洛
因之用，另扣案之毒品海洛因之外包裝袋三六九．五二公克及四
二一．七七公克，屬該不知名華裔成年共犯所有，並用於包裹毒
品，防止毒品漏洩、潮濕，以便於攜帶運輸，亦屬供運輸毒品所
用之物，復經鑑定機關就此等包裝物與毒品分別鑑析其重量，足
證與毒品並無不可析離之關係，爰均依毒品危害防制條例第十九
條第一項之規定，宣告沒收。乙○○、甲○○此次運輸毒品實際
自共犯「大頭」、「阿義」共取得二萬五千元之零用金，自屬其
二人因本件運輸第一級毒品犯罪所得之財物，雖未扣案，應依同
條例第十九條第一項規定宣告沒收，如全部或一部不能沒收時，
以其財產抵償之。經核於法並無違誤。乙○○上訴意旨仍執陳詞
謂不知所運輸者為第一級毒品，原判決以推測之詞作為認定事實
之依據，自屬違法云云，而認事採證，乃屬事實審法院之職權，
原審已就其如何取捨證據，認定上訴人二人均明知所運輸者為第
一級毒品海洛因之心證理由，核與證據法則並無違背，上訴意旨
執以指摘原判決違法，自無理由；而甲○○至本院判決為止，迄
未提出上訴理由狀，仍應認其上訴為無理由，均應予以駁回。
據上論結，應依刑事訴訟法第三百九十六條第一項，判決如主文。
中    華    民    國  九十五  年    一    月   十三   日
                      最高法院刑事第十庭
                          審判長法官  洪  清  江
                                法官  石  木  欽
                                法官  李  伯  道
                                法官  林  勤  純
                                法官  陳  晴  教
      本件正本證明與原本無異
                                      書  記  官
中    華    民    國  九十五  年    一    月   二十   日
                                                      Ｅ
附錄：
毒品危害防制條例第四條第一項
製造、運輸、販賣第一級毒品者，處死刑或無期徒刑；處無期徒
刑者，得併科新台幣一千萬元以下罰金。
懲治走私條例第二條第一項
私運管制物品進口、出口逾公告數額者，處七年以下有期徒刑，
得併科新台幣三百萬元以下罰金。


司法院資訊處製作；財團法人民間司法改革基金會備份。
